臺灣高雄地方法院刑事判決　　　　　　 95年度簡上字第999號
上　訴　人　乙○○
即　被　告
選任辯護人　江雍正律師
　　　　　　黃慧婷律師
　　　　　　吳晉賢律師
上列被告因傷害案件，不服本院高雄簡易庭中華民國95年6 月30
日95年度簡字第4117號第一審刑事簡易判決（聲請簡易判決處刑
案號：95年度偵字第3329號），提起上訴，本院管轄之第二審合
議庭判決如下：
    主  文
上訴駁回。
乙○○緩刑貳年。
    事  實
一、乙○○於民國94年2 月10日（農曆正月初二）下午1 時許，
    與友人甲○○在甲○○之妻姊戊○○位於高雄市小港區○○○路171 號前之檳榔攤聊天，因該檳榔攤附設之卡拉OK有民
    眾聚集喝酒唱歌，致住在隔壁即海汕五路165 號之庚○○因
    不堪吵雜聲音過大，乃前往要求戊○○停止唱歌營業，爭執
    中甲○○認庚○○有辱罵戊○○之舉，乃上前與庚○○理論
    ，經在場之人制止，乃未發生肢體衝突，惟甲○○仍心懷怒
    意，於庚○○欲返家時，以腳踢庚○○家門前之金爐洩憤，
    庚○○乃上前制止，甲○○怒意更甚，乙○○見狀竟與甲○○及另一年籍姓名不詳之成年男子，共同基於傷害庚○○身
    體之犯意聯絡，先由甲○○與庚○○拉扯互毆，再由乙○○
    與該名成年男子分別抓住庚○○之右手及左手，甲○○則持
    庚○○家門前之塑膠水桶及上開金爐鐵蓋毆擊庚○○頭部、
    左手臂，洪春披並趁隙徒手毆打庚○○，庚○○不甘示弱亦
    反擊甲○○（甲○○受傷部分另案偵辦），甲○○復撿拾現
    場磚塊毆擊庚○○左後腦部，致庚○○因此受有頭部外傷、
    左肩脫臼、左後腦撕裂傷12公分等傷害（甲○○所犯傷害罪
    部分，業經本院以95年度易字第241 號判決處有期徒刑2 月
    ，並經臺灣高等法院高雄分院95年度上易字第330 號駁回上
    訴確定）。
二、案經庚○○訴由臺灣高雄地方法院檢察署檢察官簽分偵辦並
    聲請以簡易判決處刑。
    理  由
壹、證據能力之說明：
    證人己○○於警詢之陳述，與其於本院審判中之證述並無扞
    格之處，尚無依刑事訴訟法第159 條之2 規定作為證據之必
    要；又其於檢察官偵訊時之陳述，業經具結程序，且無顯不
    可信之情況，被告並於本院審判中對其行使對質詰問權，依
    同法第159 條之1 第2 項規定得為證據。至於辯護意旨質疑
    其於事發當時並未在場聽聞，並不具證人身分，故其於警詢
    及偵訊之陳述並無證據能力一節，經核其陳述自己在場目擊
    經過情形之相關內容是否可採，乃屬證明力之問題，並不影
    響其證據能力之認定。另證人蘇黃寶慧於警詢之陳述，乃被
    告以外之人於審判外之陳述，且於本院審理時未經檢察官、
    被告或辯護人聲請傳喚作證，自無刑事訴訟法第159 條之2
    所定情形，亦查無同法第159 條之3 各款情事，被告及辯護
    人復否定其證據能力，是並無證據能力。再就下列事證而言
    ，檢察官、被告及辯護人均知為審判外之書面資料，且均同
    意或無異議作為證據，本院審酌其作成之情況，未見有何不
    適當之情形，是依刑事訴訟法第159 條之5 規定亦得為證據
    ：1.證人庚○○於警詢、偵訊之陳述；2.證人蘇黃寶慧於偵
    訊之陳述；3.證人庚○○、蘇黃寶慧、丙○○、楊定川、黃
    益昌於本院95年度易字第241 號案件（下稱另案）審判中之
    陳述；4.高雄市立小港醫院診斷證明書。
貳、程序方面：
一、按告訴乃論之罪，告訴人於第一審言詞辯論終結前，得撤回
    其告訴；告訴乃論之罪，對於共犯之一人告訴或撤回告訴者
    ，其效力及於其他共犯，刑事訴訟法第238 條第1 項、第23
    9 條前段分別定有明文。又刑事訴訟法上所謂告訴不可分之
    原則，必各被告共犯絕對告訴乃論之罪，方有其適用，亦即
    其適用之前提，以各被告間有犯意聯絡之故意犯為限，最高
    法院90年度臺上字第50號、94年度臺上字第252 號判決意旨
    可資參照。申言之，犯罪由數人共犯者，國家對於各行為人
    之刑罰權有別，案件亦為數個，本無不可分割之關係，然告
    訴乃論罪之所以需告訴乃論，係以此類犯罪，依其侵害法益
    之性質一經追訴，被害人之名譽、秘密、家庭或其他利益頓
    受影響，故其訴追與否，在立法上有儘先尊重被害人之必要
    ，且其所侵害之法益，類皆與公益並無直接關係，非經被害
    人希望訴追，本屬缺乏起訴實益。是告訴乃論之罪，係以犯
    罪事實為其基礎，基於犯罪事實之特質，乃賦予告訴權人之
    告訴權。亦即，告訴係對於犯罪事實為之，並非對於特定之
    犯人為之，此與公訴有別。告訴權之行使，僅就該犯罪事實
    是否告訴有自由決定之權，並非許其有選擇被告之權，以遂
    其在實現國家刑罰意志以外之個人目的。從而，告訴人對於
    被告之一人撤回告訴時，有無告訴不可分原則之適用，受訴
    法院仍應就數被告間實際上有無共同犯罪之意思聯絡或行為
    分擔加以調查審認，不受告訴人所為指訴內容之影響。
二、本件告訴人庚○○除對被告乙○○提出傷害告訴外，另亦對
    黃益昌等數人以共同涉犯傷害罪嫌為由提出告訴，嗣於95年
    4 月6 日偵訊中撤回對於黃益昌之告訴，經檢察官以95年度
    偵字第17480 號為不起訴處分確定，此有該次偵訊筆錄及不
    起訴處分書在卷可稽。茲應審究者，乃庚○○對於黃益昌撤
    回告訴之舉，是否因有告訴不可分原則之適用，致撤回之效
    力及於本件之被告。就此，仍應視黃益昌與被告實際上是否
    具有共犯關係而定，非謂庚○○撤回對於黃益昌之傷害告訴
    ，其效力並非當然及於本件之被告。經查，黃益昌於事發當
    時並不在場而是在岳母家之事實，業經其於另案審判中證述
    明確，核與被告於本院審判中所述相符，證人庚○○於另案
    審判中亦證稱並不確定黃益昌是否在場，此外復查無其他積
    極證據足認黃益昌實際上就被告所涉傷害犯行有何共犯關係
    ，揆諸前開說明，庚○○對其撤回告訴，其效力自不及於被
    告，否則無異強求庚○○縱使查悉告訴對象有誤，仍必須堅
    持提告不能撤回，此顯非事理之平。辯護意旨認撤回效力應
    及於被告，本件應改諭知不受理判決，尚非可採。
參、實體方面：
一、訊據被告矢口否認有何傷害犯行，辯稱：伊在海汕五路165
    號檳榔攤兼卡拉OK店聽人唱歌，本身並未飲酒及加入歡唱，
    嗣庚○○前去該店粗聲辱罵戊○○，並責怪歌唱聲音過於吵
    鬧，甲○○僅質問為何辱罵戊○○，庚○○竟出手毆打甲○○，被告為勸阻2 人打架，便上前拉開甲○○，詎庚○○竟
    心有未甘，拿磚塊毆打被告額頭，致被告血流不止送醫急救
    ，庚○○毆打甲○○期間，被告並未與甲○○共同以塑膠桶
    、金爐、磚塊等物攻擊庚○○，亦未趁隙毆打庚○○之身體
    等語。經查：
（一）前揭甲○○與庚○○拉扯互毆，繼而被告與不詳男子分別
      抓住庚○○之右手及左手，甲○○持物體毆擊庚○○，被
      告並趁隙徒手毆打庚○○等基本事實，業經下列證人證述
      歷歷：1.庚○○於警詢、偵訊及另案審判中；2.己○○於
      偵訊及另案審判中；3.庚○○之母蘇黃寶慧於偵訊及另案
      審判中。而庚○○受有頭部外傷、左肩脫臼、左後腦撕裂
      傷12公分等傷害之事實，亦有高雄市立小港醫院診斷證明
      書附卷可稽。辯護意旨雖指稱證人所述有不盡一致之處，
      而認不足採信。然按告訴人、證人之陳述有部分前後不符
      ，或相互間有所歧異時，究竟何者為可採，法院仍得本其
      自由心證予以斟酌，非謂一有不符或矛盾，即應認其全部
      均為不可採信，尤其關於行為動機、手段及結果等之細節
      方面，告訴人之指陳，難免故予誇大，證人之證言，有時
      亦有予渲染之可能，然其基本事實之陳述，若果與真實性
      無礙時，則仍非不得予以採信，最高法院74年度臺上字第
      1599號判例意旨可資參照。本件事發當時在場之人數較多
      ，狀況較為混亂，衝突發生於電光石火之瞬間，關於被告
      究係抓住庚○○右手抑或從背後抓住庚○○、被告究係抓
      住庚○○即順勢毆打抑或是後來退至庚○○背後始出手毆
      打等細部情節，各證人在不同角度所觀察認知到之情形可
      能出現些許差異，甚至各人描述事情經過情形之方式與用
      語亦可能不盡相同，尚難僅因若干細節有所出入，或是表
      達方式之差別，即遽認彼等之陳述全然不可採信，亦不能
      僅以場面混亂為由，即遽認彼等所觀察認知到之基本事實
      全屬虛妄。另己○○證稱事發時間係下午2 、3 時許雖亦
      有未合，然此亦可能係認知造成之些微誤差，尚不致影響
      其陳述之憑信性。另參以庚○○原先尚有對黃益昌提出告
      訴，但嗣後認為有誤即撤回告訴，業如前述，可見其並非
      不明事理而堅持胡亂指訴之人，且其於另案審判中曾證稱
      ，事發當時並未看到己○○在場，是己○○主動向警察陳
      述目擊經過情形等語，可見其應非勾結己○○誣指被告，
      所述應屬持平之語。而己○○與被告、庚○○雙方並無恩
      怨，衡情亦不致甘冒偽證罪責之風險而為庚○○捏詞誣指
      被告，所述亦可採信。至於辯護意旨質疑己○○於事發當
      時究竟是否在場一節，其於本院審判中業已證稱：當時伊
      將車輛停放在城隍廟要回家時，走路經過看到等語。證人
      即事發當時在場之丙○○、楊定川於另案審判中雖均證稱
      ：事發當時己○○沒有在場，是事發後才過來等語，然而
      ，己○○既非原先就在檳榔攤附近聚會之人，事發地點又
      在室外會有眾人往來經過之場所，則丙○○等人將注意力
      放在打架滋事之糾紛上，致未注意到己○○經過該處，衡
      情亦與常情無違，尚難以此遽認己○○並未在場目擊，應
      予敘明。
（二）至於證人甲○○於本院審判中以及丙○○、楊定川於另案
      審判中雖均證稱：甲○○除徒手與庚○○互毆外，並未持
      物品毆打庚○○，且無別人抓住庚○○讓甲○○打等語。
      然依庚○○於本件衝突後所受左後腦撕裂傷12公分等傷勢
      觀察，顯係受到外物攻擊所造成，甲○○應非僅有徒手毆
      打庚○○而已，該等證人所述之可信度殊堪置疑。況證人
      甲○○已證稱：「（有別人幫你拉庚○○？）我在打架，
      沒有看到」等語，證人丙○○亦證稱：「（全部過程你都
      有看到？）對，但是有的地方我沒有看到，當時因為很亂
      ，大部分都是他們兩人在互毆，我都看得很清楚」等語，
      則彼等既未目擊經過之全貌，尚無從據為有利被告之認定
      。此外證人戊○○於本院審判中雖亦證稱：有看到全部經
      過，被告沒有拉庚○○的手或打庚○○，開始打架時被告
      在勸架，甲○○與庚○○在拉扯，乙○○上前要拉開甲○○，庚○○沒有被人用工具打，是互相拉扯用拳頭打等語
      ，然其所述庚○○並未遭到工具毆打一節，核與庚○○所
      受勢亦有未合，可信度亦堪置疑，尚難為有利被告之認定
      。綜據上述，本件事證明確，被告犯行堪予認定。
二、按行為後法律有變更者，適用行為時之法律，但行為後之法
    律有利於行為人者，適用最有利於行為人之法律，刑法第2
    條第1 項定有明文。就本件被告所犯刑法第277 條第1 項傷
    害罪之罰金刑而言，被告行為後於95年6 月14日修正公布之
    刑法施行法第1 條之1 將其貨幣單位及提高額度另作規定，
    換算結果與舊法固無不同，然刑法於95年7 月1 日修正施行
    前之第33條第5 款原規定罰金刑為銀元1 元以上即新臺幣3
    元以上，修正後該條款則將罰金刑提高為新臺幣1,000 元以
    上，並以百元計算之，核諸刑法第35條所規定刑之輕重比較
    標準，刑法第277 條第1 項傷害罪之刑度應以行為時之法律
    規定較有利於被告，是應依刑法第2 條第1 項前段規定，適
    用被告行為時之舊法。至於刑法第28條共同正犯規定雖亦有
    所修正，將「實施」之用語改為「實行」，原「實施」之概
    念涵蓋陰謀、預備、著手及實行等階段之行為，而「實行」
    則著重於直接從事構成犯罪事實之行為，其範圍較狹，兩者
    固有不同，然依本件被告之犯罪態樣而言，不論依舊法或新
    法之規定均應論以共同正犯，並無有利或不利之情形，尚不
    生比較問題，附此敘明。又被告行為時之刑法第41條第1 項
    前段原規定：「犯最重本刑為5 年以下有期徒刑以下之刑之
    罪，而受6 個月以下有期徒刑或拘役之宣告，因身體、教育
    、職業、家庭之關係或其他正當事由，執行顯有困難者，得
    以1 元以上3 元以下折算1 日，易科罰金」，且罰金罰鍰提
    高標準條例第2 條規定，折算標準就其原定數額提高為100
    倍折算1 日，亦即，被告行為時之易科罰金折算標準，係以
    銀元100 元以上300 元以下折算1 日，經折算為新臺幣後，
    應以新臺幣300 元以上900 元以下折算為1 日，而95年7 月
    1 日修正施行之刑法第41條第1 項前段則規定：「犯最重本
    刑為5 年以下有期徒刑以下之刑之罪，而受6 個月以下有期
    徒刑或拘役之宣告者，得以新臺幣1 千元、2 千元或3 千元
    折算1 日，易科罰金」，95年7 月1 日修正施行之罰金罰鍰
    提高標準條例亦將第2 條規定予以刪除，比較結果以舊法較
    有利於被告，是應依刑法第2 條第1 項前段規定適用舊法諭
    知易科罰金之折算標準。
三、核被告所為，係犯刑法第277 條第1 項之傷害罪。被告與甲○○及不詳成年男子間有犯意聯絡及行為分擔，應論以共同
    正犯。爰審酌被告身為成年之人，當知在現代法治社會中，
    對於任何糾紛之解決，應本諸理性、和平之手段與態度為之
    ，其與告訴人庚○○素無怨隙，僅因庚○○與甲○○間之細
    故糾紛，即夥同甲○○及另一不詳男子使用不法腕力傷害庚○○，並造成庚○○受有頭部外傷、左肩脫臼、左後腦撕裂
    傷12公分等傷害，且被告於犯後並未坦然認錯，態度欠佳，
    以及其犯罪之動機、手段、所生損害等一切情狀，認原審以
    被告共同觸犯刑法第277 條第1 項傷害罪，而量處有期徒刑
    3 月，並依舊法諭知易科罰金之折算標準，其認事用法並無
    違誤，量刑亦屬妥適，應予維持。被告上訴意旨矢口否認有
    何傷害犯行，並謂原審量刑過重等情，尚非有理，應予駁回
    。又原審判決未及比較新舊法，實務往例有認原判決未及比
    較適用新舊法，上訴後經比較結果雖仍以舊法有利於行為人
    ，且原判決別無其他撤銷事由時，上訴審仍應以此為由撤銷
    改判，然而，刑法於95年7 月1 日修正施行，就行為後法律
    變更如何適用之準據法，已由從新從輕原則改為從舊從輕原
    則，亦即除修正後之新法有利於行為人時，例外適用最有利
    之法律外，要以適用行為時之舊法為原則，而本件原審判決
    後，刑法方有所修正，經比較結果，行為後之法律並非較有
    利於行為人，仍應適用修正前之行為時法，而非例外適用修
    正後之新法，業如前述，是原審判決雖未及比較適用法律，
    然對於判決顯然不生影響，尚毋庸撤銷改判（最高法院95年
    度臺上字第3755號、第3934號判決意旨可資參照）。至就被
    告請求本院宣告緩刑一節，經查其前未曾受有期徒刑以上刑
    之宣告，此有臺灣高等法院被告前案紀錄表附卷可稽，此次
    因庚○○與吳尊賢間突發之細故而一時失慮，致罹刑典，事
    後復於95年10月17日偕同甲○○與庚○○調解成立（由吳尊
    賢給付庚○○新臺幣8 萬元），庚○○並具狀表示不予追究
    之意，此有庚○○提出之刑事陳報狀及所附調解程序筆錄在
    卷可憑，本院綜核各情，認被告經此刑之宣告，應知所警惕
    而無再犯之虞，認其所宣告之刑以暫不執行為適當，爰併予
    宣告緩刑2 年，以啟自新。又95年7 月1 日修正施行之刑法
    就第74條緩刑規定亦有所修正，然依最高法院95年第8 次刑
    事庭會議決議意旨，犯罪在新法施行前，而新法施行後為緩
    刑之宣告，應逕適用新法第74條之規定，附此敘明。
據上論斷，應依刑事訴訟法第455 條之1 第1 項、第3 項、第36
8 條，刑法第74條第1 項第1 款，判決如主文。
本案經檢察官丁○○到庭執行職務。
中　　華　　民　　國　　96　　年　　3 　　月　　30　　日
                  鳳山刑事第二庭　審判長法　官　黃建榮
                                        法  官  李嘉益
                                        法　官  譚德周
以上正本證明與原本無異。
不得上訴。
中　　華　　民　　國　　96　　年　　3 　　月　　30　　日
　　　　　　　　　　　　　　　　　　　　書記官  徐錦純
